【裁判字號】    90,台上,6053
【裁判日期】    901003
【裁判案由】    違反森林法
【裁判全文】
最高法院刑事判決                                九十年度台上字第六○五三號
    上  訴  人  乙○○
                甲○○
右上訴人等因違反森林法案件，不服台灣高等法院台南分院中華民國八十八年七月七
日第二審判決（八十八年度上訴字第八○三號，起訴案號：台灣台南地方法院檢察署
八十七年度偵字第一一五二三號），提起上訴，本院判決如左：
    主  文
原判決撤銷，發回台灣高等法院台南分院。
    理  由
本件原判決認定：上訴人乙○○係台南市○○區○○段鹿耳門溪南岸鎮門宮之管理員
，鎮門宮為乙○○之父佔用防風林區域所興建（此部分已超過追訴時效），嗣由乙○
○管理。上訴人甲○○與乙○○共同基於概括之犯意聯絡，意圖為二人共同或個別不
法之利益，自民國八十三年間起，未經許可，連續在附近之安南區○○段一○四一、
六四九之一、一三三五、一三三五之一、一三三五之二、一三三六、一三三六之一、
一三三七、一三三八、一三三八之一、一三三九地號編置為公有保安林區域內，擴大
破壞防風林竊佔土地，擴建魚塭、水道及設置磚造屋、停車場、石碑、金爐、涼棚等
工作物，扣除已超過追訴時效之部分外，總面積達一萬九千五百六十一平方公尺（如
原判決附圖Ａ、Ｂ、Ｃ、Ｄ、Ｅ、Ｊ、Ｌ、Ｍ、Ｎ、Ｏ部分，再扣除Ａ、Ｂ、Ｃ、Ｄ
、Ｅ魚塭、水道上超過追訴時效之一萬三千四百九十三平方公尺），迄至八十七年四
月間止等情。因而維持第一審論上訴人乙○○、甲○○以共同連續於保安林內，擅自
設置工作物罪，乙○○處有期徒刑壹年拾月；甲○○處有期徒刑捌月之判決，駁回上
訴人等之第二審上訴，併諭知甲○○緩刑參年，固非無見。
惟按：(一)森林法所稱之「保安林」，係指國有林、公有林及私有林，而有同法第二十
二條各款所列情形之一，經中央主管機關編為保安林者而言。原判決論上訴人等以於
保安林內，擅自設置工作物罪，並依修正前森林法第五十一條第二項之規定，加重其
刑，則關於上訴人等之犯罪地點在「保安林」內之加重條件，除應詳載於事實欄外，
並應於理由內說明其憑以認定之證據，方足以資論罪科刑。原審就本件被害林地，究
屬國有、公有或私有？是否業經中央主管機關編為「保安林」﹖並未於理由欄內說明
其確實之依據，自有判決理由不備之違法。(二)不起訴處分確定者，對於同一案件非有
刑事訴訟法第二百六十條所列各款之情形，不得再行起訴，刑事訴訟法第二百六十條
定有明文。上訴人乙○○於原審即已辯稱：伊僱工於鎮門宮（即上開附圖Ｋ部分）後
空地，填土闢建停車場（即上開附圖Ｌ部分），時間係在八十三年間，該部分業經檢
察官以罪嫌不足，對伊為不起訴處分確定等語（見原審卷第三十五頁背面）。而依卷
內資料，上訴人因於八十三年七月十八日，僱工在鎮門宮後防風林挖取砂土，填蓋於
宮後空地上，以增加空地面積，涉有竊佔及違反森林法等罪嫌，經台南市政府提出告
訴後，業據台灣台南地方法院檢察署檢察官處分不起訴在案，有八十三年度偵字第九
二一四號不起訴處分書在卷可稽（見偵查卷第五十七頁），是上訴人乙○○上開辯解
是否可採？倘屬肯定，則關於原判決附圖Ｌ部分，檢察官再行起訴，有無違背刑事訴
訟法第二百六十條之規定？即有釐清究明之必要。原判決就乙○○上開辯解究否可取
未置一詞，遽就該附圖Ｌ部分，併為上訴人乙○○有罪之實體判決，亦非適法。上訴
意旨指摘原判決不當，非無理由，應認有撤銷發回之原因。
據上論結，應依刑事訴訟法第三百九十七條、第四百零一條，判決如主文。
中      華      民      國     九十     年      十      月      三      日
                              最高法院刑事第十一庭
                                  審判長法官  林  增  福
                                        法官  邵  燕  玲
                                        法官  吳  昆  仁
                                        法官  陳  世  雄
                                        法官  郭  毓  洲
      右正本證明與原本無異
                                              書  記  官
中      華      民      國     九十     年      十      月      八      日


司法院資訊處製作；財團法人民間司法改革基金會備份。
